高雄高等行政法院簡易判決　　　　　　　　 九十一年度簡字第二八八號
　　原　　　告　甲○○
　　被　　　告　財政部高雄市國稅局
　　代　表　人　乙○○局長
右當事人間因綜合所得稅事件，原告不服財政部中華民國九十一年四月二十九日台財
訴字第０九０００五八００一號訴願決定，提起行政訴訟。本院判決如左：
    主  文
原告之訴駁回。
訴訟費用由原告負擔。
    事實及理由
一、緣原告民國（下同）八十八年度綜合所得稅結算申報，一般扣除額選用列舉扣除
    方式，列報其所有坐落台中市○區○○街三十巷十號房屋之購屋借款利息實際發
    生金額新台幣（下同）四六八、六二三元，可扣除金額三００、０００元。被告
    以原告該年度未於上開房屋辦竣戶籍登記，與規定未合，乃否准認列。原告不服
    ，申經復查，未獲變更；提起訴願，亦遭決定駁回；遂提起本件行政訴訟。
二、原告起訴主張：（一）按坐落台中市○區○○街三十巷十號房屋係原告所有之自
    用住宅，原告於八十八年間確實有繳納四六八、六二三元之購屋借款利息，依法
    購屋借款利息每戶扣除額以三００、０００元為上限，系爭房屋既為原告之自用
    住宅，被告否准扣抵，原告實無法信服。（二）被告以原告未於系爭房屋辦竣戶
    籍登記之理由，與規定未合，即否認原告之扣抵權，實不合理。原告因為小孩求
    學之故，將戶口遷移至高雄，實乃不得已情形，且稅捐機關對於此一規定並未盡
    宣導之責，相關單位對自用住宅借款利息規定「如房屋坐落地址與申報戶籍地址
    不同時另附戶籍資料」，原告為平民百姓，對於法令不明瞭，以致被該段文字敘
    述所誤導，誤認為只需提供目前居住之戶籍即可，此過失不應由一般人民來承擔
    云云。並求為判決撤銷訴願決定及原處分。被告則以：（一）查原告八十八年度
    綜合所得稅結算申報，列報所有坐落台中市○區○○街三十巷十號房屋之借款利
    息實際發生金額為四六八、六二三元，可扣除金額三００、０００元，惟依據原
    告行為時所得稅法第十七條第一項第二款第二目第五小目及同法施行細則第二十
    四條之三之規定，必須於申報年度在該地址辦竣戶籍登記，且並無出租或供營業
    使用始可扣除。被告以原告八十八年度並未於該地址辦竣戶籍登記，而否准扣除
    ，與法並無不合。（二）至於原告主張其確居住於台中市該地址，因小孩求學之
    故乃將戶籍遷移至高雄市等情，縱與事實相符，惟仍與法規未合，依法不能列舉
    扣除該房屋之購屋借款利息等語資以抗辯。並請求判決駁回原告之訴。
三、按「納稅義務人購買自用住宅，向金融機構借款所支付之利息，其每一申報戶每
    年扣除數額以三十萬元為限。但申報有儲蓄投資特別扣除額者，其申報之儲蓄投
    資特別扣除金額，應在上項購屋借款利息中減除；納稅義務人依上述規定扣除購
    屋借款利息者，以一屋為限。」「本法第十七條第一項第二款第二目第五小目規
    定購屋借款利息之扣除，應符合左列各要件：一、以納稅義務人本人、配偶或受
    扶養親屬名義登記為其所有。二、納稅義務人本人、配偶或受扶養親屬於申報年
    度在該地址辦竣戶籍登記，且無出租或供營業使用。三、取具向金融機構辦理房
    屋購置貸款所支付當年度利息單據。」分別為行為時所得稅法第十七條第一項第
    二款第二目第五小目及同法施行細則第二十四條之三所明定。
四、原告八十八年度綜合所得稅結算申報，原列報其所有坐落台中市○區○○街三十
    巷十號房屋之購屋借款利息實際發生金額四六八、六二三元，可扣除金額三００
    、０００元，被告以其未於該年度在該地址辦竣戶籍登記，乃否准認列之事實，
    有原告八十八年度綜合所得稅結算申報書、被告核定通知書、華僑商業銀行房屋
    購置利息收入收據影本附於原處分卷可稽，並為兩造所不爭，洵堪信實。
五、經查，系爭台中市○區○○街三十巷十號房屋，原告於八十三年四月二十八日買
    受，同年五月八日辦理所有權移轉登記取得所有權，並於同年十月十三日將戶籍
    遷入，嗣至八十六年八月二十七日，原告及其受扶養親屬全部將戶籍由系爭房屋
    遷移至高雄市○○街二三四號二樓，有土地所有權狀、建築改良物所有權狀影本
    及戶口名簿影本附於原處分卷可憑，即原告於復查申請書及訴願書均載明係因工
    作關係及小孩就學方便始將戶籍遷回高雄，系爭房屋平日閒置等語，揆諸上揭法
    律規定，原告既未設籍並居住於系爭房屋，自與購買自用住宅，向金融機構借款
    所支付之利息，最高於三００、０００元範圍內可資扣除之規定不符。從而，被
    告否准原告列報系爭房屋之購屋借款利息三００、０００元，並無不合。訴願決
    定予以維持，亦無違誤，原告仍執前詞聲請撤銷，為無理由，應予駁回。爰不經
    言詞辯論為之。
六、據上論結，本件原告之訴為無理由，依行政訴訟法第二百三十三條第一項、第二
    百三十六條、第一百九十五條第一項後段、第九十八條第三項前段，判決如主文
    。
中　　　華　　　民　　　國    九十一　　年　  　十　　　月　　二十八　　日
                              高雄高等行政法院第三庭
     　   　　　　　　　　　　　          法      官   戴見草
右為正本係照原本作成。
如不服本判決，應於送達後二十日內，向本院提出上訴狀並表明上訴理由，如於本判
決宣示後送達前提起上訴者，應於判決送達後二十日內補提上訴理由書（須按他造當
事人人數附繕本）。
提起上訴應預繳送達用雙掛號郵票七份（每份三十四元）。
中　　　華　　　民　　　國    九十一　　年　  　十　　　月　　二十八　　日
                                          法院書記官   嚴寶明
附註：
行政訴訟法第二百三十五條（第一項、第二項）：
對於適用簡易程序之裁判提起上訴或抗告，須經最高行政法院之許可。
前項許可，以訴訟事件所涉及之法律見解具有原則性者為限。
